臺灣高等法院刑事判決　　　　　　　　94年度上易字第1845號
上　訴　人
即　被　告　駿安科技有限公司
兼上代表人　乙○○
上　訴　人
即　被　告　銘洋商業開發有限公司
兼上代表人　丙○○
上　訴　人
即　被　告　龍鵬實業有限公司
兼上代表人　甲○○
　　　　　　　　　　3號
共　　　同
選任辯護人　王東山律師
共　　　同
選任辯護人　李美寬律師
共　　　同
選任辯護人　林孝甄律師
上列上訴人因政府採購法案件，不服臺灣板橋地方法院94年度易
字第679號，中華民國94年9月22日第一審判決（起訴案號：臺灣
板橋地方法院檢察署93年度偵字第16548號），提起上訴，本院
判決如下：
    主  文
上訴駁回。
    事  實
一、乙○○係駿安科技有限公司（設於臺北市○○○街十二號，
    以下簡稱駿安公司）之代表人，丙○○係銘洋商業開發有限
    公司（設臺北市○○路○段一八九號九樓，以下簡稱銘洋公
    司）代表人，甲○○則係龍鵬實業有限公司（設於臺北縣新
    莊市○○路二二四巷七十三弄六號，以下簡稱龍鵬公司）代
    表人。民國九十二年間，行政院海岸巡防署海岸巡防總局（
    設臺北縣中和市○○街一二九號，以下簡稱岸巡局）辦理「
    高性能金屬探測器」、「手持式金屬探測器」、「成套檢查
    搜索鏡」及「電子攝影式內視檢查搜索鏡」等四項採購案，
    計劃總預算金額為新臺幣（下同）三千三百零一萬三千七百
    元，岸巡局依政府採購法第五十二條第一項第四款採公開招
    標分項決標方式辦理採購。乙○○有意參與投標，惟駿安公
    司曾因延誤履約期限，遭「陸勤部採購處」依政府採購法第
    一百零一條、第一百零三條規定，將上開違約情形刊登於政
    府採購公報，並自九十一年十月五日起至九十二年十月四日
    止不得參加投標，乙○○竟基於意圖影響採購結果之概括犯
    意，先後向甲○○借用龍鵬公司名義參與「電子攝影式內視
    檢查搜索鏡」投標案，及向丙○○借用銘洋公司名義參與「
    高性能金屬探測器」、「手持式金屬探測器」投標案，實際
    上均由駿安公司負責準備投標文件、製作審查資料及服務建
    議書、派員負責投標、運送出貨等事宜。甲○○、丙○○亦
    明知龍鵬公司、銘洋公司本身並無參與投標之意願，竟仍意
    圖影響採購結果，而容許乙○○借用龍鵬公司、銘洋公司名
    義參加投標。乙○○遂於九十二年五月六日指示駿安公司員
    工邱亙山至華僑商業銀行大安分行（以下簡稱華僑銀行），
    由駿安公司帳戶轉帳購買華僑銀行本行支票三紙（票號ＧＡ
    0000000號、面額三萬七仟元；票號ＧＡ00000
    00號、面額八萬三千二百元；票號ＧＡ0000000號
    、面額一百六十五萬元），分別作為銘洋公司及龍鵬公司參
    與投標之押標金，並於九十二年五月七日指派邱亙山及友人
    林修德分別代表銘洋公司及龍鵬公司，前往岸巡局向審查委
    員簡報。嗣於九十二年五月九日岸巡局辦理評比作業後，由
    龍鵬公司以三千二百七十一萬四千三百元之價格標得「電子
    攝影式內視檢查搜索鏡」採購案，銘洋公司則以一百六十六
    萬二千七百二十元之價格標得「高性能金屬探測器」採購案
    ，隨後由乙○○以駿安公司名義向國外廠商訂購「高性能金
    屬探測器」後負責出貨，「電子攝影式內視檢查搜索鏡」亦
    由駿安公司分送岸巡局北、中、南、東各分局使用。
二、案經法務部調查局移送臺灣板橋地方法院檢察署檢察官偵查
    起訴。
    理  由
一、訊據被告乙○○、丙○○、甲○○均承認被告駿安公司自九
    十一年十月五日起至九十二年十月四日止，遭「陸勤部採購
    處」依政府採購法相關規定列為拒絕往來廠商，不得參加投
    標，岸巡局於九十二年間辦理之「高性能金屬探測器」、「
    手持式金屬探測器」、「成套檢查搜索鏡」及「電子攝影式
    內視檢查搜索鏡」四項採購案，其中「電子攝影式內視檢查
    搜索鏡」乙案，係由被告乙○○告知被告甲○○有該項標案
    ，嗣由林修德代表被告龍鵬公司前往岸巡局投標並得標，「
    高性能金屬探測器」、「手持式金屬探測器」則由被告駿安
    公司之員工邱亙山代表被告銘洋公司前往投標，並標得「高
    性能金屬探測器」乙案，前述標案之投標文件及押標金均由
    被告駿安公司負責提供，且得標後之「電子攝影式內視檢查
    搜索鏡」產品，係由被告駿安公司派員分送岸巡局各分局使
    用，「高性能金屬探測器」產品亦係由被告駿安公司之員工
    訂貨、出貨等事實，惟皆矢口否認有借用他人名義投標及容
    許他人借用本人名義投標之犯行，均辯稱：被告甲○○透過
    被告乙○○得知有「電子攝影式內視檢查搜索鏡」該項標案
    後，即有意願投標，僅因被告龍鵬公司對於政府採購案之投
    標程序及相關法令均不熟悉，故委請被告乙○○協助招標文
    件之整理及開標程序等相關事宜，惟該採購案中之「規格服
    務建議書」第二十九頁起圖號ＪＤ－Ｂ０１，機型ＪＤ－Ｅ
    ＶＤ－１之所有電腦製圖，均由被告龍鵬公司所繪製，被告
    龍鵬公司得標後，所有進口之重要零組件及一切設計、生產
    及開銷，亦均由被告龍鵬公司負責，可見「電子攝影式內視
    檢查搜索鏡」產品之主要部分均係由被告龍鵬公司獨力完成
    ，實際履約者亦係被告龍鵬公司，並非被告乙○○借用被告
    龍鵬公司名義參與投標；另被告乙○○乃被告銘洋公司之股
    東，亦為被告銘洋公司實際經營者，被告丙○○長年在國外
    ，對於被告銘洋公司實際營運情形並不知悉，而全權交由被
    告乙○○處理，被告銘洋公司標得「高性能金屬探測器」標
    案後，即向外國訂購產品，並完成匯款、進口、報關等商業
    行為，可知「高性能金屬探測器」標案之實際履約者仍係被
    告銘洋公司，僅為精簡人事成本，而由被告乙○○將被告銘
    洋公司之商業行為委由被告駿安公司員工執行，並非被告乙○○借用被告銘洋公司名義投標云云。經查：
  (一)訊據被告乙○○、丙○○、甲○○均承認被告駿安公司自九
    十一年十月五日起至九十二年十月四日止，遭「陸勤部採購
    處」依政府採購法相關規定列為拒絕往來廠商，不得參加投
    標，岸巡局於九十二年間辦理之「高性能金屬探測器」、「
    手持式金屬探測器」、「成套檢查搜索鏡」及「電子攝影式
    內視檢查搜索鏡」四項採購案，其中「電子攝影式內視檢查
    搜索鏡」乙案，係由被告乙○○告知被告甲○○有該項標案
    ，嗣由被告乙○○之友人林修德代表被告龍鵬公司前往岸巡
    局投標並得標，「高性能金屬探測器」、「手持式金屬探測
    器」則由被告駿安公司之員工邱亙山代表被告銘洋公司前往
    投標，並標得「高性能金屬探測器」乙案，前述標案之投標
    文件及押標金均由被告駿安公司負責提供，且被告龍鵬公司
    履約之「電子攝影式內視檢查搜索鏡」產品，係由被告駿安
    公司派員分送岸巡局各分局使用，「高性能金屬探測器」產
    品亦係由被告駿安公司之員工訂貨、出貨等事實，除業據被
    告乙○○、丙○○、甲○○均自承不諱外，並有投標授權書
    、駿安公司轉帳傳票、岸巡局「高性能金屬探測器等四項」
    採購案合格投標廠商審查表、岸巡局採購合約書、華僑銀行
    九十二年五月二十二日（九十二）僑銀大安字第一一五號函
    暨檢送之支票影本、開發本行支票申請書代收入傳票、拒絕
    往來廠商名單公告畫面等件在卷可憑（見九十三年度他字第
    四七號偵查卷第二十二頁、第二十七頁、第三十五頁至第五
    十二頁），堪予認定。
  (二)被告丙○○於調查局詢問時供陳：「（妳擔任負責人之銘洋
    公司組成成員、經營狀況如何？）銘洋公司原本是做藥材生
    意，但由於生意未談成，故一直未實際對外營業，剛好遇到
    駿安公司發生停權情形，為了要維持駿安公司員工之生計，
    就以銘洋公司作為對外經營之窗口，由乙○○負責用銘洋公
    司名義去參加公家投標採購... 。」、「因景氣不好，銘洋
    公司一直未談成生意，在登記住址只有擺設幾張辦公桌椅，
    但在該處並未實際營業，是作為我個人住家之用，有關銘洋
    公司實際營業地點，則因目前都是由乙○○以銘洋公司名義
    推動駿安公司之業務，所以實際營業地點即在駿安公司地址
    ：臺北市○○○街十二號，銘洋公司的資料亦都放在駿安公
    司。」、「（銘洋公司在高性能金屬探測器招標案得標後，
    實際上是否交由駿安公司承接辦理？利潤如何分配？）是的
    ，實際上是交由駿安公司承接辦理，前述採購案究竟獲得多
    少利潤則要問乙○○比較清楚... 。」等語不諱（見九十三
    年度他字第四七號偵查卷第十五頁至第十七頁），復於偵查
    中陳稱：「（銘洋公司是否因為駿安公司遭停權才從事電子
    器材買賣業務？）是，銘洋公司原本是要從事藥材生意。」
    等情（見同上偵查卷第六十二頁反面），核與證人即駿安公
    司員工邱亙山於原審九十四年八月十八日審理時證述：伊是
    被告駿安公司員工，被告乙○○請伊幫忙撰寫「高性能金屬
    探測器」標案之計劃書，並以被告銘洋公司名義前往投標，
    投標價格是被告乙○○決定，得標後由伊負責交貨，留給岸
    巡局的維修保固電話亦是被告駿安公司的免付費電話，伊在
    接受調查局詢問時，所稱「駿安公司是因為遭到停權，才以
    銘洋公司名義投標」乙節是實在的等語相符（見原審九十四
    年八月十八日審判筆錄第十二頁至第十五頁）。被告丙○○
    復於原審九十四年九月八日審理時，陳稱：伊在調查局詢問
    及檢察官偵查時所言均實在，沒有遭刑求逼供等語綦詳，則
    被告丙○○上揭所陳，既係出於自由意志之陳述，且核與證
    人邱亙山證述之情節相符，自堪採信。從而被告乙○○、丙○○均明知被告駿安公司尚於停權期間，本不得參與政府採
    購案件之投標，被告乙○○竟為規避上開限制，而借用銘洋
    公司名義，參與岸巡局「高性能金屬探測器」、「手持式金
    屬探測器」之招標事宜，被告丙○○亦容許被告乙○○借用
    銘洋公司公司名義參與投標，其等客觀上確有借牌投標之犯
    行，主觀上亦有意圖影響採購結果之犯意，已堪認定。
  (三)被告龍鵬公司參與「電子攝影式內視檢查搜索鏡」標案之投
    標時，被告駿安公司亦在停權期間，且該標案係由被告乙○○告知被告甲○○，嗣由被告駿安公司負責提供投標文件及
    押標金，並由被告乙○○之友人林修德代表被告龍鵬公司前
    往投標，而被告龍鵬公司得標後，亦係由被告駿安公司派員
    分送岸巡局各分局使用之事實，業如前述。被告乙○○於調
    查局詢問時亦陳稱：「（駿安公司是否因遭停權之後，才會
    請龍鵬公司出面投標前述岸巡局電子攝影式內視檢查搜索鏡
    採購案？）因為該產品是龍鵬公司生產，而且資金調度頗大
    ，我就請龍鵬來標，我就不用調度資金。」、「（龍鵬公司
    投標前述岸巡局電子攝影式內視檢查搜索鏡採購案，押標金
    為何要由駿安公司提供？）本採購案是為最有利標，是否能
    得標誰都不知，因為是由我與岸巡局接洽，故由駿安公司提
    供押標金，若得標則由駿安、龍鵬公司一起承作。」、「（
    若龍鵬公司有意參與此標案，為何不自己投標即可？）因為
    製作服務建議書及投標資料過於繁瑣，而龍鵬公司從未參與
    政府機關的採購案，故由駿安公司製作投標資料，由龍鵬公
    司去投標。」等語（見九十三年度他字第四七號偵查卷第六
    頁至第七頁），復於原審九十四年八月十八日審理時供陳：
    「（九十一年你建議龍鵬公司製造內視檢查搜索鏡時，是否
    就打算類似標案時，就要去投標？）是的。」、「（就本件
    搜索鏡之標案，如何分工？）龍鵬公司生產，由駿安公司負
    責交貨及維修。」等情（見原審卷該日審判筆錄第二十五頁
    ），足證該案投標是由被告乙○○代表駿安公司所主導。
  (四)被告乙○○、甲○○雖均辯稱：被告龍鵬公司有製造「電子
    攝影式內視檢查搜索鏡」之能力云云，並舉證人即龍鵬公司
    研發人員蕭克強到庭為證。證人蕭克強於原審九十四年九月
    八日審理時，固證述：扣案之電子攝影式內視檢查搜索鏡採
    購服務建議書第二十九頁至第三十八頁所示之圖示均為伊所
    繪製等情，然亦陳稱：「（你對電子搜索鏡這項產品瞭解？
    ）不太記得了。」、「（為何圖是你繪製的，你卻是不太記
    得？）因為我畫的圖很多，我對機器操作有印象。」、「（
    既然你對機器操作有印象，為何龍鵬公司去投標時，不是由
    你作簡報？）公司不一定會派我去作簡報。」、「（機器操
    作複不複雜？）有一點複雜，但如果我向老闆解釋操作功能
    清楚，我的任務就算完成了。」、「（你最後有無向老闆解
    釋操作功能？）有，我有向甲○○解釋，而且這個案子是老
    闆提案給我們的，他本來就很瞭解了。」、「我是根據我老
    闆甲○○提供的成品去繪製的，這成品是何公司生產，我不
    知道，但不是我們公司生產。」、「（依據甲○○提供的成
    品繪製圖說，你花了多少時間？）我忘記了，因為我有加以
    改良。」、「（如果有樣品來繪製圖說，會很困難嗎？）不
    會，但我們有做了一些改良設計。」及「（做了哪些改良？
    ）外殼都是重新設計，只有軟質導管的部分是照樣本，樣本
    本來是機械式的，我們加上ＬＣＤ的螢幕。」等語（見原審
    九十四年九月八日審判筆錄第五頁至第七頁），顯然證人蕭
    克強對於繪製前揭圖示之印象不深，繪製過程亦係參照樣本
    而為，僅在外觀設計上加以變化，難度不高，自難認被告龍
    鵬公司確有研發電子攝影式內視檢查搜索鏡之能力。況證人
    即代表龍鵬公司前往投標之林修德於原審九十四年八月十八
    日審理時，復證稱：「（你在接受系爭標案寫服務建議書時
    ，甲○○有無給你一些指示？）我們為了這個案子，有談了
    半個鐘頭，甲○○同意由我擔任顧問，至於執行上細節的事
    ，江則委託我去作。」、「（在寫服務建議書時，江有無告
    訴你他可以提供什麼給你？）我們在談時，沒有提到這段。
    」、「（這個標案的投標金額是誰寫在投標文件上？）資料
    是乙○○給我，金額是誰寫在投標文件上，我不知道。」及
    「（你製作的服務建議書及簡報內容有無交給乙○○或是甲○○？）我交給乙○○，當時甲○○是否在場我忘了。我的
    服務建議書提出後，乙○○有說要修改，但甲○○沒有說。
    」等語明確（見該日審判筆錄第九頁、第十頁、第三十四頁
    ），核與被告甲○○於同日審理中所陳：「（投標前有無看
    過林修德的服務建議書及簡報內容？）有，是誰拿給我看的
    ，我不是很清楚，因為我回到公司時，就已經放在我的桌子
    上，我沒有全部看完，也沒有提供修改的意見。」等情相符
    （見該日審判筆錄第三十三頁），被告甲○○復於該日陳述
    ：「（搜索鏡為何由駿安公司送到岸巡局各個分局？）我委
    託駿安公司送的。」、「（駿安公司到底協助了哪些行為？
    ）送貨、維修。」等語（見同日審判筆錄第三十一頁、第三
    十二頁）」，益徵被告甲○○對於參與投標乙事，瞭解、掌
    握之程度均不深，興趣亦不大，甚至對於日後產品之維修保
    固事宜，亦無意願負責，顯然與一般公司為求商機而參與標
    案之作法大異其趣，證人蕭克強證稱：被告甲○○本即對此
    產品很瞭解云云，暨被告乙○○於原審審理時所陳：「（甲○○對於建議書及簡報內容有無表示意見？）有，前後有修
    正超過五次，江有修改意見，會直接告訴我，我再告訴林。
    」云云，並非實情，不足採信。
  (五)又保證金由駿安公司帳戶領取開立之連號支票為被告等所不
    否認，可見實際投標之人為駿安公司。其等辯稱保證金是由
    駿安公司先代支不足採信。
  (六)綜上可知，被告乙○○本即有投標「電子攝影式內視檢查搜
    索鏡」採購案之意願及技術，證人林修德撰寫服務建議書及
    簡報所需之資料，均由被告乙○○提供，得標後之出貨及維
    修事宜，亦均由被告乙○○經營之駿安公司負責，被告甲○○則對該項投標案及產品掌握不深、興趣不大。佐以投標當
    時被告駿安公司正處於停權狀態，不能以自身名義參與政府
    採購案之投標，而被告龍鵬公司向來缺乏參與政府採購案之
    意願，且被告乙○○在本標案前，亦曾以龍鵬公司生產之產
    品參與投標，惟當時並未以被告龍鵬公司名義為之等情，業
    據被告乙○○、甲○○於原審審理中陳稱明確（見原審九十
    四年八月十八日審判筆錄第二十七頁、第三十三頁），足認
    實際上有意願及能力參與「電子攝影式內視檢查搜索鏡」採
    購案者，乃被告乙○○，惟當時被告乙○○所經營之駿安公
    司不能參與政府採購案，始向被告甲○○借用龍鵬公司名義
    參與投標，而被告甲○○明知上情，仍同意被告乙○○借用
    龍鵬公司名義，其等犯行均堪予認定。
  (七)被告乙○○雖辯稱：岸巡局在開標時已經發現被告銘洋公司
    、龍鵬公司提出之押標金支票係連號，當場和公共工程委員
    會及岸巡局法規會聯繫，經認定並無借牌或圍標情事，始繼
    續進行開標，可認其並無借用被告銘洋公司、龍鵬公司名義
    投標之犯行云云，然岸巡局認為本案支票連號，並不構成政
    府採購法第五十條第一項所列不予開標事由乙節，僅係行政
    機關之決定，無從拘束本院前揭認定。又被告甲○○雖提出
    龍鵬公司轉帳傳票二紙及玉山商業銀行匯款回條一張（見本
    院卷被證六），用以證明證人林修德之顧問費用係由被告龍
    鵬公司支付；惟證人林修德之顧問費用由何方負擔，核屬被
    告乙○○借用龍鵬公司名義參與投標後，雙方對於成本分擔
    及利潤分享之約定而已，對於其等確有借牌投標之犯行不生
    影響，自無從資為有利於被告乙○○、甲○○之認定。另公
    訴人雖聲請傳喚證人即法務部調查局調查員陳家齊、陳東宏
    ，用以證明證人林修德、邱亙山於調查局訊問時所言為真，
    然本院並未採用證人林修德、邱亙山於調查局之審判外陳述
    ，作為認定被告等人犯罪之證據，故此部分聲請即無再予調
    查之必要，附此敘明。
  (八)被告乙○○、丙○○、甲○○分別為駿安公司、銘洋公司及
    駿安公司之代表人，有公司基本資料三紙在卷可稽（見九十
    三年度他字第四七號偵查卷第三十一頁至第三十三頁），被
    告乙○○、丙○○、甲○○既因執行業務，分別有借用他人
    名義投標，以及容許他人借用本人名義參與投標之行為，業
    經本院審認如前，則被告駿安公司、銘洋公司及龍鵬公司自
    應依政府採購法第九十二條規定，科以同法第八十七條第五
    項之罰金。
  (九)從而本案事證明確，被告等犯行均堪予認定，應依法論科。
二、核被告乙○○所為，係違反政府採購法第八十七條第五項前
    段之意圖影響採購結果，而借用他人名義投標罪；被告丙○○、甲○○則均違反同條項後段之意圖影響採購結果，而容
    許他人借用本人名義投標罪。被告駿安公司、銘洋公司及龍
    鵬公司則均應依同法第九十二條規定，各科以第八十七條第
    五項之罰金。被告乙○○先後借用銘洋公司、龍鵬公司名義
    投標之犯行，時間緊接，所犯係構成要件相同之罪，顯係基
    於概括犯意為之，應依法論以一罪，並加重其刑。至於被告
    駿安公司之代表人乙○○雖係連續借用他人名義參與投標，
    惟法人因無犯罪意思而無概括犯意之問題，無成立連續犯之
    餘地，此時被告乙○○既有二次違反政府採購法之行為，對
    被告駿安公司而言，即應論以二罪，並併罰之（臺灣高等法
    院暨所屬法院八五年法律座談會刑事類提案第三十號研討結
    果、司法院（78）聽刑一字第1692號研究意見參考）。原審
    適用政府採購法第八十七條第五項、第九十二條，刑法第十
    一條前段、第五十六條、第四十一條第一項前段、第五十一
    條第七款，罰金罰鍰提高標準條例第二條，爰審酌被告乙○○、丙○○、甲○○之素行均堪稱良好，惟其等犯行已對政
    府採購制度之公平性產生危害，暨皆虛詞否認犯罪之犯後態
    度等一切情狀，分別以乙○○連續意圖影響採購結果，而借
    用他人名義投標，處有期徒刑伍月，如易科罰金，以參佰元
    折算壹日。丙○○、甲○○意圖影響採購結果，容許他人借
    用本人名義參加投標，各處有期徒刑肆月，如易科罰金，均
    以參佰元折算壹日。駿安科技有限公司因其代表人，執行業
    務，意圖影響採購結果，而借用他人名義投標，科罰金新臺
    幣拾萬元。又因其代表人，執行業務，意圖影響採購結果，
    而借用他人名義投標，科罰金新臺幣拾萬元。應執行罰金新
    臺幣拾捌萬元。銘洋商業開發有限公司、龍鵬實業有限公司
    均因其代表人，執行業務，意圖影響採購結果，容許他人借
    用本人名義參加投標，各科罰金新臺幣拾萬元。經核認事用
    法均無不合，被告等上訴意旨以龍鵬公司生產標案之主要
    部分，並實際履約並提出發票證明產品是其生產。乙○○
    是銘洋公司之主要股東，亦為實際經營者，其以銘洋公司投
    標並無借牌問題等語。惟查生產者並不等於投標者，此由之
    前銘洋曾以被龍鵬產品投標自明。（見前述），又駿安公司
    借用銘洋公司投標之情形亦經被告丙○○供述如前所述，其
    餘本院之認定均如前述。被告上訴否認犯罪，核均無理由應
    予以駁回。
據上論斷，應依刑事訴訟法第368條判決如主文。
本案經檢察官劉斐玲到庭執行職務。
中　　華　　民　　國　　94　　年　　12　　月　　29　　日
　　　　　　　　　刑事第十四庭審判長法　官 張連財
　　　　　　　　　　　　　　　　　  法　官 林明俊
　　　　　　　　　　　　　　　　　  法　官 楊照男
以上正本證明與原本無異。
不得上訴。
                                    書記官 陳秋雄
中　　華　　民　　國　　94　　年　　12　　月　　29　　日
附錄：本案論罪科刑法條全文
政府採購法第八十七條：
意圖使廠商不為投標、違反其本意投標，或使得標廠商放棄得標
、得標後轉包或分包，而施強暴、脅迫、藥劑或催眠術者，處一
年以上七年以下有期徒刑，得併科新臺幣三百萬元以下罰金。
犯前項之罪，因而致人於死者，處無期徒刑或七年以上有期徒刑
；致重傷者，處三年以上十年以下有期徒刑，各得併科新臺幣三
百萬元以下罰金。
以詐術或其他非法之方法，使廠商無法投標或開標發生不正確結
果者，處五年以下有期徒刑，得併科新臺幣一百萬元以下罰金。
意圖影響決標價格或獲取不當利益，而以契約、協議或其他方式
之合意，使廠商不為投標或不為價格之競爭者，處六月以上五年
以下有期徒刑，得併科新臺幣一百萬元以下罰金。
意圖影響採購結果或獲取不當利益，而借用他人名義或證件投標
者，處三年以下有期徒刑，得併科新臺幣一百萬元以下罰金。容
許他人借用本人名義或證件參加投標者，亦同。
第一項、第三項及第四項之未遂犯罰之。
政府採購法第九十二條：（由法學檢索取條文）
